【裁判字號】    95,上訴,3878
【裁判日期】    951227
【裁判案由】    毒品危害防制條例
【裁判全文】
臺灣高等法院刑事判決                95年度上訴字第3878號
上  訴  人
即  被  告  陳奇
                    （另案在台灣新竹監獄執行中）
指定辯護人  楊嘉馹律師
上列上訴人因毒品危害防制條例案件，不服臺灣桃園地方法院94
年度訴字第643號，中華民國95年8月16日第一審判決（起訴案號
：臺灣桃園地方法院檢察署93年度偵字第18889號），提起上訴
，本院判決如下：
    主  文
上訴駁回。
    事  實
一、陳奇明知海洛因係第1級毒品，不得販賣、持有，竟意圖
    營利，並基於概括之犯意，自民國（下同）93年10月中旬某
    日起至同年11月3日止，在桃園縣蘆竹鄉○○路○段6之2號旁
    貨櫃屋內，連續以第1級毒品海洛因每1小包新臺幣（下同）
    1,000元之價格，販賣予陳國龍，每次1包，共計7次。嗣陳
    國龍於最後一次即同年11月3日，向陳奇購得海洛因1 小
    包後，於翌日（即4日）下午5時許，在上址貨櫃屋內，為警
    查獲，並供出施用之海洛因係向陳奇購買。嗣經警循線於
    93年11月18日下午5時50分許，在桃園縣蘆竹鄉○○路○段6
    之2號貨櫃屋前查獲陳奇，並當場在陳奇隨身攜帶之手
    皮包內扣得陳奇所有，供販賣毒品所用之電子秤1個、第1
    級毒品海洛因19包（驗餘合計淨重6.38公克，空包裝重4.14
    公克，純度21.52﹪，純質淨重1.37公克）暨與本案無關之
    甲基安非他命3包、削尖吸管2支、吸食器1組、海洛因殘渣
    袋3只，並至桃園縣八德市○○路南僑巷11弄2之3號陳奇
    住處查扣陳奇所有，供販賣毒品所用之研磨機2台及分裝
    夾鏈袋2030只；暨另扣得與本案無關之無海洛因成分之白粉
    1包（驗餘淨重3.86公克，空包裝重0.37公克）。
二、案經桃園縣政府警察局報請臺灣桃園地方法院檢察署檢察官
    偵查起訴。
    理  由
壹、程序方面：
一、按被告以外之人於審判外之言詞或書面陳述，除法律有規定
    者外，不得作為證據，刑事訴訟法第159 條第1 項定有明文
    。查證人陳國龍於警詢中之陳述，係被告以外之人於審判外
    之陳述，且被告選任辯護人於原審及本院已爭執陳國龍警詢
    之證據能力，本院審酌證人陳國龍於警詢中之陳述，與其於
    原審審判中之陳述不符，且其在警詢中之陳述並不具有較可
    信之特別狀況，依上開刑事訴訟法第159條第1項之規定，自
    不得作為證據。
二、次按被告以外之人於偵查中向檢察官所為陳述，除顯有不可
    信之情況者外，得為證據，同法第159條之1第2項定有明文
    。偵查中對被告以外之人所為之偵查筆錄，或被告以外之人
    向檢察官所提之書面陳述，性質上均屬傳聞證據，惟現階段
    刑事訴訟法規定檢察官代表國家偵查犯罪、實施公訴，依法
    其有訊問被告、證人及鑑定人之權，證人、鑑定人且須具結
    ，而實務運作時，檢察官偵查中向被告以外之人所取得之陳
    述，原則上均能遵守法律規定，不致違法取供，其可信度極
    高，是以被告以外之人前於偵查中已具結而為證述，除反對
    該項供述得具有證據能力之一方，已釋明「顯有不可信之情
    況」之理由外，不宜以該證人於偵查中之陳述不具證據能力
    。經查：證人陳國龍於檢察官偵查中所為之陳述，被告及其
    選任辯護人於本院審理中並未指出有非法取供之情形，且檢
    察官於證人陳國龍作證前已命其具結，有結文在卷為憑，是
    依上開說明，證人陳國龍於檢察官偵查中之證述，並無顯有
    不可信之情況，自有證據能力，合先敘明。
貳、實體方面：
一、訊據被告矢口否認有販賣第1級毒品海洛因犯行，辯稱：伊
    並不認識陳國龍，亦未販賣毒品給陳國龍，陳國龍所言不實
    云云。另被告選任辯護人為被告辯稱：按毒品危害防制條例
    第17條有供出毒品來源得減刑之規定，為擔保證人陳國龍所
    為不利於被告之供述之真實性，應有其他足以令人確信其陳
    述為真實之補強證據，始得為不利被告之認定，而本件並無
    補強證據證明證人陳國龍供述與事實相符，且並無證據證明
    被告係基於營利之意圖販入海洛因，是無從證明被告販賣之
    犯行，被告所為僅係違反毒品危害防制條例第11條第1項之
    持有第1級毒品罪；又證人陳國龍警詢、偵查及原審之陳述
    前後不一，雖其證稱係因害怕遭報復始於原審審理之初證稱
    僅向被告購買2、3次毒品，但均未見證人陳國龍舉證遭恐嚇
    獲報復之證據，是以證人陳國龍之證詞，不足採信。再者，
    被告與證人陳國龍不相熟識，乃竟未經過濾，而於證人陳國
    龍向詢問被告有無販賣毒品時，即出售予證人陳國龍，亦與
    常情不符云云。
二、惟查：
(一)證人陳國龍於偵查中具結證稱：「（問：是否有在桃園縣蘆
    竹鄉○○路○段6之2號旁貨櫃屋，向被告購買海洛因？）是
    ，大約是從93年10月中旬開始，都是在貨櫃屋向他買海洛因
    ，價格1包1,000元，最後1次是93年11月3日，也就是我被查
    獲前一天向他購買1包海洛因1,000元，（問：如何知道被告
    有賣海洛因？）．．．大約是93年10月中旬我開始向他買，
    （問：為何你會到該貨櫃屋看到被告賣海洛因給別人？）我
    在貨櫃屋旁的貨運行擔任司機，被告有時會開車到貨櫃屋來
    ，（問：為何警詢中說最後一次是向被告以2,000元購買2包
    海洛因？）我記得是買1包1,000元海洛因，（問：為何警詢
    中又說是向被告購買1,000元1包海洛因，每次購買2包或3包
    ，次數共約10次？）我記得數量沒那麼多，我每次是向他買
    1包1,000元，次數大約7、8次，從被抓的前1個月中旬起向
    他買，我都是付現金給他，（問：購買時被告從何處拿出海
    洛因？）從他攜帶之黑色皮包拿出來，他都把皮包帶在身上
    夾在腋下，購買時他就從皮包內拿海洛因給我，拿出來的海
    洛因都是已經分裝成1小包」等語（見臺灣桃園地方法院檢
    察署93年度偵字第18889號偵查卷宗第44、45頁）；於原審
    審理中證稱：「我是在93年11月3日開始向綽號『阿來』之
    人買毒品，地點就是在貨櫃場裡面，事先沒有先聯絡，在貨
    櫃場相遇後，我就開口問有沒有毒品？他說有的話，就跟他
    買。我是以1,000元向他買1小包，共買了2、3次，每次都買
    1包」、「（問：阿來是誰？真實姓名為何？）陳奇，就
    是在庭的被告．．．（問：根據你剛剛在法庭陳述與被告購
    買毒品的情形，顯然與你在偵查中所述不一致，原因為何？
    ）我怕人報復，（問：怕人報復的意思？）就是會害怕，（
    問：是否因為害怕，所以其中的某次筆錄，你說的不是實話
    ？）是，（問：提示臺灣桃園地方法院檢察署93年度偵字第
    18889號偵查卷宗第17頁陳國龍之警詢筆錄及第44、45頁陳
    國龍之偵訊筆錄，到底那次供述為真實？）偵查中所述才是
    真實。（問：你向被告買毒品，有無提到價錢？）有，（問
    ：問答的內容？）我問他1包多少錢，他回答1包1,000元」
    等語（見原審95年4月19日審判筆錄第13、16、17頁）。雖
    證人陳國龍於原審審理中原係證稱僅向被告購買2、3次海洛
    因，每次1包1,000元，但經原審提示偵訊筆錄後，即說明係
    因恐遭報復，始為不實陳述，並確認其於偵查中之證述為實
    在，自應以其於偵查中之證詞為可採。再者，證人陳國龍於
    偵查中證稱：每次向被告以1,000元購得海洛因1包，先後共
    有7、8次，本院依罪疑有利於被告之原則，認被告係以每包
    1,000元之價格，販賣第1級毒品海洛因各1小包予證人陳國
    龍，共計7次。另被告究係分次或一次販入毒品，因被告否
    認販入致無法查證，且查無證據證明其係分次販入毒品，亦
    依罪疑有利於被告之原則，從其有利之認定，認定被告係1
    次同時販入毒品。
(二)證人陳國龍於偵查中具結證稱：「（問：購買時被告從何處
    拿出海洛因？）從他攜帶之黑色皮包拿出來，他都把皮包帶
    在身上夾在腋下，購買時他就從皮包內拿海洛因給我，拿出
    來的海洛因都是已經分裝成1小包」等語；被告於警詢時亦
    自承其於93年11月18日下午5時50分許，在桃園縣蘆竹鄉○
    ○路○段6之2號貨櫃屋前為警查獲，並當場在其隨身攜帶之
    手皮包內查扣電子秤1個及第1級毒品海洛因19包（見同上偵
    卷第8頁)，足見證人陳國龍所證：「從他攜帶之黑色皮包拿
    出來，他都把皮包帶在身上夾在腋下，購買時他就從皮包內
    拿海洛因給我，拿出來的海洛因都是已經分裝成1小包」等
    語，與被告實際上遭查獲之情形相符，自足採為不利於被告
    之認定。
(三)復有電子秤1個、研磨機2台、分裝夾鏈袋2030只、海洛因19
    包（驗餘合計淨重6.38公克，空包裝重4.14公克，純度21.5
    2﹪，純質淨重1.37公克）扣案及鑑定前開物品確屬海洛因
    之法務部調查局93年12月17日調科壹字第080008606號鑑定
    通知書1紙附卷為憑（見原審卷第139頁），且被告於本院審
    理時亦自承上開電子秤、研磨機、分裝夾鏈袋及毒品均為其
    所有。又扣案之海洛因粉末19包，其中含袋毛重0.3公克者
    有12包，毛重0.4公克、0. 5公克、0.7公克、2.9公克、7.1
    公克者各有1包，毛重0.6公克者有2包，有海洛因照片1紙附
    卷為憑（見臺灣桃園地方法院檢察署93年度偵字第18889號
    偵查卷宗第15頁），而毒品經分裝後必有微量毒品殘餘包裝
    內，分裝越多，損耗越大，且海洛因價格昂貴，倘係供己施
    用，為減少損失，自無分裝多包之必要，是依上開毒品之包
    裝方式，與被告所供係供己施用而持有毒品之常情不符，參
    以被告遭查獲時，其隨身攜帶之皮包內尚扣得電子磅秤1個
    ，且嗣在其住處亦扣得研磨機2台、空夾鏈分裝袋2030個，
    有上開警詢筆錄及桃園縣政府刑警隊扣押筆錄、扣押物品清
    單各1份附卷可考，衡情被告持有毒品如係供自己施用，自
    無隨身攜帶電子磅秤之理，且亦無須備妥研磨機及數量龐大
    之空夾鏈分裝袋以為精準分裝之必要，足見被告確有販賣海
    洛因之犯行，尚難容其空言否認。再者，證人陳國龍於偵查
    中具結證稱：「．．．（為何你會在該貨櫃屋看到被告賣海
    洛因給他人？）我在貨櫃屋旁邊的貨運行上班當司機，被告
    有時會開車到貨櫃屋來。」等語；被告於警詢時亦供稱：「
    （你於何時在何地被獲？）我於93年11月18日17時50分左右
    在桃園縣蘆竹鄉○○路○段6之2號前空地（威利交通公司停
    車場）。（你現職何業？）我本人有貨車（8噸重）一輛，
    車號696－GE，目前靠行威利交通公司載運布匹。」等語（
    見臺灣桃園地方法院檢察署93年度偵字第18889號偵查卷宗
    第7頁背面），足見證人陳國龍上班之公司與被告上班之公
    司相近，均在桃園縣蘆竹鄉○○路○段6之2號貨櫃屋附近，
    而證人陳國龍因地緣關係得知被告在販賣毒品，另被告對於
    向其販賣毒品者是否為警方或相關司法人員，亦會相當評估
    ，是以被告於證人陳國龍向其詢問有無販賣毒品時，依其判
    斷同意出售予證人陳國龍，亦與常情無違，尚難以被告不認
    識證人陳國龍即據為有利於被告之認定，被告選任辯護人指
    稱被告出售毒品予不熟識之證人陳國龍，不符常情云云，亦
    無可採。
(四)證人陳國龍於偵查中固另證稱：（問：如何知道被告有賣海
    洛因？）因為我有在該貨櫃屋看到別人跟他買海洛因」等語
    ，惟為被告所否認，且證人陳國龍雖供稱係在貨櫃屋看到別
    人向被告購買海洛因，但事實上交易之物品是否確屬海洛因
    ，亦難以目視推斷，是以證人陳國龍上開證詞既存有不確定
    之瑕疵，自難採為斷罪資料。
(五)綜上所述，被告連續販賣第1級毒品海洛因，事證明確，犯
    行堪以認定。
三、按被告行為後，刑法於94年2月2日公布，於95年7月1日施行
    ，其中原刑法第56條有關連續犯之規定業已刪除。按行為後
    法律有變更者，適用行為時之法律，但行為後之法律有利於
    行為人者，適用最有利於行為人之法律，刑法第2條第1項訂
    有明文。此條規定乃與刑法第1條罪刑法定主義契合，而貫
    徹法律禁止溯及既往原則，係規範行為後法律變更所生新舊
    法律比較適用之準據法，是刑法第2條本身雖經修正，但刑
    法第2條既屬適用法律之準據法，本身尚無比較新舊法之問
    題，應一律適用裁判時之現行刑法第2條規定，以決定適用
    之刑罰法律，先予辨明。又以本次刑法修正之比較新舊法，
    應就罪刑有關之共犯、未遂犯、想像競合犯、牽連犯、連續
    犯、結合犯，以及累犯加重、自首減輕暨其他法定加減原因
    （如身分加減）與加減例等一切情形，綜其全部罪刑之結果
    而為比較（最高法院95年5月23日，95年度第8次刑庭會議決
    議參考）。經查：刑法第56條連續犯之規定，業於94年1月7
    日修正刪除，並於95年7月1日施行，新法修正施行後，已無
    連續數行為而犯同一罪名者，以一罪論之規定，故被告之數
    犯罪行為，即先後販賣第1級毒品7次，須依數罪分論併罰，
    是以修正後刑法刪除連續犯規定，顯已影響行為人刑罰之法
    律效果，自屬法律有變更，依新法第2條第1項規定，比較修
    正前後刑法之結果，因修正後刑法刪除連續犯規定，將論以
    被告7個販賣第1級毒品罪，與修正前僅論以1個販賣第1級毒
    品罪，並加重其刑至2分之1比較，修正後之刑法不利於被告
    ，自應依修正後刑法第2條第1項前段規定，適用行為時即修
    正前刑法之規定。
四、核被告所為，係犯毒品危害防制條例第4條第1項之販賣第1
    級毒品罪。被告販賣第一級毒品海洛因前後，非法持有海洛
    因之低度行為，為販賣海洛因之高度行為所吸收，不另論罪
    。被告先後7次販賣第1級毒品罪，時間緊接，手段相若，犯
    罪構成要件相同，顯係基於概括之犯意反覆為之，應依連續
    犯規定論以一罪，並加重其刑（法定本刑為死刑或無期徒刑
    部分，依法不得加重，僅就罰金刑部分加重其刑）。又販賣
    第1級毒品罪之法定刑為「死刑或無期徒刑；處無期徒刑者
    ，得併科新臺幣10,000,000元以下罰金」，然同為販賣第1
    級毒品之人，其原因動機不一，犯罪情節未必盡同，或有大
    盤毒梟者，亦有中、小盤之分，其販賣行為所造成危害社會
    之程度自屬有異，法律科處此類犯罪，所設之法定最低本刑
    卻同為「無期徒刑，得併科新臺幣10,000,000元以下罰金」
    ，不可謂不重。於此情形，倘依其情狀處以有期徒刑，即足
    以懲儆，並可達防衛社會之目的者，自非不可依客觀之犯行
    與主觀之惡性二者加以考量其情狀，是否有可憫恕之處，適
    用刑法第59條之規定酌量減輕其刑，期使個案裁判之量刑，
    能斟酌至當，符合比例原則，經查：被告販賣海洛因予陳國
    龍之次數僅7次，且每次販賣之金額為1,000元，數量為海洛
    因1包，總計其販賣海洛因之重量、金額非鉅，且嗣遭查扣
    之海洛因19包，驗餘合計淨重6.38公克，純度21.52﹪，純
    質淨重1.37公克，數量非大，以其情節論，惡性尚非重大不
    赦，若以毒品危害防制條例第4條第1項所規定之法定本刑而
    科處最輕本刑無期徒刑猶嫌過重，實屬情輕法重，在客觀上
    尚足以引起一般之同情，應依修正後刑法第59條情堪憫恕之
    規定，減輕其刑（按刑法第59條之規定，為法院就刑之酌減
    審認標準見解之明文化，非屬法律之變更，應直接適用修正
    後刑法第59條之規定）。
五、原審同此認定，因依毒品危害防制條例第4條第1項、第18條
    第1項前段、第19條第1項，刑法第2條第1項前段、第59條，
    第11條、修正前刑法第56條各規定，並審酌被告明知海洛因
    係毒品，對人體有莫大之戕害，猶仍連續販賣供他人施用，
    危害國民身體健康及社會風氣，且犯罪後飾詞卸責，否認犯
    行，態度不佳，惟念其僅販賣7次，販賣所得合計為7,000元
    ，惡性非重等一切情狀，量處有期徒刑13年，併以扣案之
    海洛因19包（驗餘合計淨重6.38公克，純度21.52﹪，純質
    淨重1.37公克），有上開法務部調查局鑑定通知書1紙附卷
    可參，為本案查獲之毒品，應依毒品危害防制條例第18條第
    1 項前段之規定宣告沒收銷燬之；扣案包裹上開海洛因之外
    包裝夾鏈袋19只（空包裝重共計4.14公克），係用於包裹、
    藏放毒品，防其裸露、潮濕，便於攜帶販賣，為被告所有供
    販賣第1級毒品所用之物，另扣案電子磅秤1臺、研磨機2台
    、空夾鏈分裝袋2030個及未扣案之皮包1個，均為被告所有
    供其販賣第1級毒品罪（秤重、分裝及研磨）使用之物，均
    應依毒品危害防制條例條例第19條第1項之規定宣告沒收（
    按上開物品被告於本院審理時均自承為其所有）；被告販賣
    毒品所得7,000元，雖未扣案，仍應依毒品危害防制條例第
    19 條第1項之規定諭知沒收，如全部或一部不能沒收時，以
    其財產抵償之。至扣案之甲基安非他命3包、削尖吸管2支、
    吸食器1組、海洛因殘渣袋3只，係施用第1級毒品海洛因、
    第2級毒品甲基安非他命之毒品及所用之工具，與本案販賣
    第1級毒品無涉；扣案之手機4支，亦查無證據證明與本件犯
    行有關，乃均不於本案宣告沒收。另扣案之白粉1包（驗餘
    淨重3.86公克，空包裝重0.37公克），經法務部調查局定量
    分析無法檢出海洛因成分，有上開法務部調查局鑑定通知書
    1 紙在卷足憑，亦不能證明與本案有涉，亦不予宣告沒收或
    銷燬之。核其認事用法，俱無違誤，量刑意甚允洽，被告上
    訴意旨，仍執陳詞，否認犯罪，為無理由，應予駁回。
六、移送併辦意旨（臺灣桃園地方法院檢察署94年度偵字第2079
    8號）略以：被告陳奇明知海洛因係第1級毒品，不得販賣
    ，竟意圖營利，於94年11月17日上午11時許，在桃園縣桃園
    市○○路與廣文街口附近，販賣第1級毒品海洛因毒品海洛
    因予不特定人。嗣於同日上午11時20分許，在上址為警查獲
    ，並扣得海洛因20包（毛重共26.22公克）、電子磅秤1台、
    分裝袋200個、分裝匙2支、行動電話2支、現金25,000元，
    因認被告涉犯毒品危害防制條例第4條第1項之連續販賣第1
    級毒品罪嫌云云。惟查：
(一)被告行為後刑法第56條連續犯之規定，亦經修正公布刪除，
    並於95年7月1日施行，此刪除雖非犯罪構成要件之變更，但
    顯已影響行為人刑罰之法律效果，自屬法律有變更，依新法
    第2條第1項規定，比較新舊法結果，仍應適用較有利於被告
    之行為時法律即舊法論以連續犯，惟仍應以被告所為之併辦
    部分係基於概括犯意為之，始能適用連續犯，合先敘明。
(二)公訴人認被告涉犯上開犯行，無非係以被告於上開時地，經
    警發覺形跡可疑，上前盤查時立即逃逸，嗣經警查獲並盤查
    附帶搜索出上開扣案物為其依據。惟查：上開併案部分，被
    告係於94年11月17日為警查獲持有該等扣案物品，距本件犯
    罪即93年10月中旬某日起至同年11月3日止，已達1年以上，
    時間並非緊接，且被告亦已否認有該部分販賣犯行，即難認
    定被告該部分犯行與前開有罪部分係基於概括之犯意而反覆
    為之，公訴人以該部分與上開論罪科刑部分有連續犯之裁判
    上一罪關係，而移送併辦，尚非有據，本院無從併予審理，
    應退由檢察官另為適法處理。
據上論斷，應依刑事訴訟法第368條，判決如主文。
本案經檢察官陳玉珍到庭執行職務。
中    華    民    國    95    年    12    月    27    日
                  刑事第十七庭  審判長法  官  陳貽男
                                      法  官  鄭水銓
                                      法  官  高明哲
以上正本證明與原本無異。
如不服本判決，應於收受送達後十日內向本院提出上訴書狀，其
未敘述上訴之理由者並得於提起上訴後十日內向本院補提理由書
（均須按他造當事人之人數附繕本）。
                                      書記官  李垂福
中    華    民    國    95    年    12    月    28    日
附錄：本案論罪科刑法條全文
毒品危害防制條例第4條第1項
製造、運輸、販賣第一級毒品者，處死刑或無期徒刑；處無期徒
刑者，得併科新臺幣 1 千萬元以下罰金。
毒品危害防制條例第18條第1項
查獲之第一、二級毒品及專供製造或施用第一、二級毒品之器具
，不問屬於犯人與否，均沒收銷燬之；查獲之第三、四級毒品及
製造或施用毒品之器具，無正當理由而擅自持有者，均沒入銷燬
之。但合於醫藥、研究或訓練之用者，得不予銷燬。
毒品危害防制條例第19條第1項
犯第 4 條至第 9 條、第 12 條、第 13 條或第 14 條第 1 項、
第2 項之罪者，其供犯罪所用或因犯罪所得之財物，均沒收之，
如全部或一部不能沒收時，追徵其價額或以其財產抵償之。


司法院資訊處製作；財團法人民間司法改革基金會備份。
